【裁判字號】    99,交聲,903
【裁判日期】    990507
【裁判案由】    交管條例聲異
【裁判全文】
臺灣板橋地方法院交通事件裁定         99年度交聲字第903號
原處分機關  交通部公路總局臺北區監理所板橋監理站
異  議  人
即受處分人  丙○○
上列異議人因違反道路交通管理處罰條例案件，對於交通部公路
總局臺北區監理所板橋監理站，於民國99年4 月9 日，以板監裁
字第裁41-AEY481605號、第裁41-AEY481606號違反道路交通管理
事件裁決書所為之處分聲明異議，本院裁定如下：
    主    文
異議駁回。
    理    由
一、異議意旨略以：異議人即受處分人丙○○於民國99年3 月2
    日4 時許，並無駕駛所有車號838-BMZ 號重型機車（下稱系
    爭機車），行經臺北市○○○路闖紅燈、拒絕停車受稽查而
    逃逸之事實，因當時異議人及家人均在家中睡覺，並未身在
    台北市，也不會在該時間駕駛系爭機車，是原處分機關在無
    證據佐證情況下，逕予裁決，難認正確，爰聲明異議，請求
    撤銷原處分云云。
二、按汽車駕駛人，行經有燈光號誌管誌之交岔路口闖紅燈者，
    處新臺幣（下同）1,800 元以上5,400 元以下罰鍰；又汽車
    駕駛人，駕駛汽車有違反本條例之行為，經交通勤務警察或
    依法令執行交通稽查任務人員制止時，不聽制止或拒絕停車
    接受稽查而逃逸者，除按各該條規定處罰外，處3,000 元以
    上6,000 元以下罰鍰；另汽車駕駛人有前開第53條、第60條
    規定之情形者，除依該條處罰鍰外，並分別予記違規點數3
    點、1 點，道路交通管理處罰條例第53條第1 項、第60條第
    1 項、第63條第1 項第1 款、第3 款分別定有明文。又前所
    謂汽車，依同條例第3 條第8 款規定，包括機器腳踏車。
三、經查：
  (一)系爭機車於上開時、地，行經有燈光號誌管誌之交岔路口闖
    紅燈，經警攔停，卻拒絕停車接受稽查而逃逸之事實，業經
    證人即當場舉發之臺北市政府警察局大同分局建成派出所警
    員甲○○到庭證稱：當天我和學長乙○○執行凌晨3 點到5
    點之巡邏勤務，而一同站在南京西路36號國泰世華銀行前，
    當時南京西路方向64巷號誌是紅燈，違規人卻駕駛系爭機車
    由西往東行駛南京西路闖越該處紅燈而來，我們就予以攔停
    ，違規人先在我們前方約3 到5 公尺處漸漸煞停，我們即走
    到他面前，請他靠邊熄火，違規人接著放慢速度準備靠邊，
    後來卻突然大迴轉，往承德路方向逆向行駛逃逸，系爭機車
    迴轉時，車牌距離我大約3 公尺，我有看清楚號碼為838-BM
    Z ，而且我還立即說出車號跟一旁的學長確認無誤，並由學
    長在值勤結束後登載在工作紀錄簿上等語明確（見本院卷第
    24頁反面、25頁），並有臺北市政府警察局北市警交字第AE
    Y481605 號、第AEY481606 號舉發違反道路交通管理事件通
    知單、98年3 月2 日員警工作紀錄簿影本各1 紙在卷可按（
    見本院卷第10頁、第28頁）。本院審酌證人甲○○對於本件
    舉發經過，既已提出詳細之說明，且本身又屬執行公務之警
    員，原受有行政懲處責任之監督，嗣到庭具結作證，更以刑
    事責任擔保證詞之真實性，復與異議人不相識，亦無嫌隙瓜
    葛，實無設詞攀誣或構陷異議人之必要，因認其舉發應無誤
    認之虞，且證言較異議人之空言辯解為可採，則系爭機車確
    有闖紅燈、拒絕停車接受稽查而逃逸之事實，堪以認定。
  (二)異議人雖以前詞置辯，然：
  1.證人甲○○已到庭證稱：系爭機車迴轉時，它的車牌距離我
    約3 公尺，我有看到號碼是838-BMZ ，因為當時是凌晨4 點
    左右，除了系爭機車外沒有其他車輛經過，而且機車車牌上
    有燈，所以車牌號碼可以看得很清楚，另外我看清車牌號碼
    後，還有問一旁的學長是否也有看到，學長回答說有，我就
    說車號是不是838-BMZ ，學長回答說是，並將838-BMZ 之車
    號記在隨身攜帶的記事簿上等語明確（見本院卷第25頁）。
    則由發現、攔停至系爭機車逃逸之過程，證人係在距離接近
    、無其他車輛經過之情況下記憶系爭機車車號，錯誤可能性
    原本就甚為微小，又已於最速時間記下車號並與同行員警確
    認，是兩人同時記憶相同車號，更加減低錯誤之可能性，況
    隨即記載在記事簿，當日值勤完畢更立即登載於工作紀錄簿
    ，足見實無誤植本件違規機車車號之可能，系爭機車即為當
    日違規之機車無訛。則異議人身為系爭機車所有人（見本院
    卷第19頁），未依道路交通管理處罰條例第85條第1 項規定
    ，於舉發違反道路交通管理事件通知單所載應到案日期前，
    檢附證據及應歸責人證明文件予處罰機關，無論是否係實際
    違規人，依法均應受接受本件違規之處罰。
  2.況異議人雖辯稱從未到過違規地點，又違規當日上午8 時25
    分許，即準時前往上班云云，並提出大瓏企業股份有限公司
    員工出勤明細表1 份為證。然早上8 時許需正常上班，通常
    前一夜及當日凌晨應該會睡覺休息等情，雖屬一般情形，惟
    亦無法排除凌晨仍在外未歸之可能，況且以違規地點至異議
    人住處（臺北縣土城市○○路○ 段281 巷23弄24號）或公司
    （土城市○○路○ 段51號，見本院卷第24頁）之距離，及本
    件違規發生之時間（即凌晨4 時許），並無無法於同日8 時
    25分到達公司或返家後再於該時間抵達公司之情形，顯見上
    開員工出勤明細表尚不足以據為有利異議人之認定；另異議
    人所辯從未到過違規地點云云，則無證據可佐，難認可信。
    又證人當日攔停之違規人體型係與異議人相似，而違規機車
    顏色為深色，並與異議人庭呈之名下機車照片無明顯不同之
    處等情，均已據證人在庭證述明確（見本院卷第24頁反面、
    25頁），復有車號查詢重型機車車籍表1 份、系爭機車照片
    7 張在卷可憑（見本院卷第19、30至33頁），堪認當日違規
    之機車即為異議人駕駛之車號838-BMZ 號重型機車無疑。
  3.另本件雖無系爭機車闖紅燈之採證照片可憑，然路口燈號變
    換迅速，闖紅燈之情形又屬稍縱即逝，倘要求員警必以錄影
    或照相為證，實為強人所難；況員警執行交通勤務，依法亦
    未要求必須以錄影或照相存證，是以本件雖未拍照佐證，亦
    難謂有何不當。
  4.從而，異議人辯稱當日無人駕駛系爭機車，應係員警在無證
    據情形下誤認所致云云，均非可採。
  (三)至於異議人請求調閱違規地點及其附近之監視器畫面等情，
    業經證人甲○○到庭證稱該處及其附近並未架設監視錄影器
    等語明確（見院卷第25頁反面），故無相關畫面可調取，附
    此敘明。
四、綜上所述，異議人既有前揭違規行為，則原處分機關依道路
    交通管理處罰條例第53條第1 項、第60條第1 項、第63條第
    1 項第1 款、第3 款規定，分別裁處異議人罰鍰1,800 元、
    3,000 元，並各記違規點數3 點、1 點，自屬有據；異議人
    執前詞認裁決不當，為無理由，應予駁回。
五、應依道路交通案件處理辦法第19條，裁定如主文。
中    華    民    國    99    年    5     月    7     日
                  交通法庭  法  官  洪珮婷
以上正本證明與原本無異。
如不服本裁定，應於收受送達後5 日內向本院提出抗告狀。
                            書記官  陳永訓
中    華    民    國    99    年    5     月    7     日

司法院資訊處製作；財團法人民間司法改革基金會備份。
